臺北高等行政法院判決　　　　　　　　　　　　　　九十二年度訴字第三七○三號
　　　　　　　　　　　　　　　.
　　原　　　告　甲○○
　　被　　　告　財政部臺灣省北區國稅局
　　代　表　人　許虞哲（局長）
　　訴訟代理人　乙○○
右當事人間因營業稅事件，原告不服財政部中華民國九十二年六月十二日台財訴字第
○九二○○○九五三七號訴願決定，提起行政訴訟。本院判決如左：
　　主  文
原告之訴駁回。
訴訟費用由原告負擔。
　　事  實
甲、事實概要：
    緣原告自民國（以下同）八十八年六月十八日起至同年八月八日止，未依規定申
    請營業登記，擅自經營成衣銷售等業務，營業額計新台幣（以下同）八、六七三
    、三五一元，涉嫌逃漏營業稅四三三、六六八元，案經法務部調查局高雄市調查
    處（下稱高雄市調查處）於八十八年八月十日查獲，乃檢附原告談話筆錄等移由
    原處分機關審理違章成立，核定補徵營業稅四三三、六六八元，並按所漏稅額處
    三倍之罰鍰計一、三○一、○○○元（計至百元止）。原告不服，申經復查結果
    ，未獲變更，提起訴願，亦遭決定駁回，遂向本院提起本件行政訴訟。並自九十
    二年一月一日起，由被告承受桃園縣稅捐稽徵處有關營業稅業務。
乙、兩造聲明：
　一、原告聲明：訴願決定、復查決定及原處分均撤銷。
　二、被告聲明：駁回原告之訴。
丙、兩造之爭點：原告是否未申請營業登記，而經營成衣銷售等業務？
原告主張：
    原告在系爭期間並未於中壢市○○路二七七號擅自經營成衣買賣，原處分機關復
    查時，經向中壢市○○路二七七號屋主邱創台查證，該屋於八十七年十一月間出
    租予案外人劉景順，於八八年五月間與屋主終止租約，該址屋主又於八十八年九
    月間訂約出租予王秋萍、原告雖未直接承租，但有無向原承租人轉租，因通知原
    承租人天天來五金百貨行負責人蘇文忠之備查函遭退回，而難以確定。原處分機
    關都難以確定，財政部又怎可就此定案，實在令人不服。
被告主張：
壹、本件原被告機關為桃園縣稅捐稽徵處，因營業稅自九十二年一月一日起由國稅局
    收回自徵，概括承受營業稅所有稽徵業務，是本案被告機關變更為臺灣省北區國
    稅局，合先陳明。
貳、補徵營業稅部分：
一、按「在中華民國境內銷售貨物或勞務及進口貨物，均應依本法規定課徵營業稅。
    」、「營業稅之納稅義務人如左：一、銷售貨物或勞務之營業人。」、「有左列
    情形之一者，為營業人：一、以營利為目的之公營、私營或公私合營之事業。」
    「營業人之總機構及其他固定營業場所，應於開始營業前，分別向主管稽徵機關
    申請營業登記。」、「營業人銷售貨物或勞務，應依本法營業人開立銷售憑證時
    限表規定之時限，開立統一發票交付買受人。」、「營業人除本法另有規定外，
    不論有無銷售額，應以每二月為一期，於次期開始十五日內，填具規定格式之申
    報書，檢附退抵稅款及其他有關文件，向主管稽徵機關申報銷售額、應納或溢付
    營業稅額。其有應納營業稅額者，應先向公庫繳納後，檢同繳納收據一併申報。
    」及「營業人有左列情形之一者，主管稽徵機關得依照查得之資料，核定其銷售
    額及應納稅額並補徵之：一、．．三、未辦妥營業登記，即行開始營業．．。」
    分別為行為時營業稅法（現已改為加值型及非加值型營業稅法）（以下簡稱營業
    稅法）第一條、第二條、第六條第一款、第二十八條、第三十二條第一項前段、
    第三十五條第一項及第四十三條第一項第三款所明定。
二、本件原告涉嫌未依規定申請營業登記，卻擅自於八十八年六月十八日至八十八年
    八月八日間經營成衣銷售等業務，銷售額計八、六七三、三五一元（含稅），逃
    漏營業稅四三三、六六八元，案經高雄市調處於八十八年八月十日查得，有調查
    筆錄及相關資料等附案可稽，違章事實明確。
三、原告不服，主張在系爭期間並未在中壢市○○路二七七號擅自經營成衣買賣等語
    ，經查本件原告於八十八年八月十日製作之調查筆錄中稱「．．我自行設立『人
    行道服飾公司』於．．中壢市○○路二七七號：：設立分店．．問：本處人員會
    同你於現場逐筆計算貴公司所屬五家分店自八十六年元月起至八十八年七月止之
    總營業額為九千一百七十四萬六千六百九十二元，你對上述數額有無意見？答：
    該數額確係由我本人會同貴處人員參照本公司所屬五家分店自八十六年元月起至
    八十八年七月止「收入部分」計算結果，我沒有意見。」，筆錄末端註明有「經
    被調查人親閱認無訛始簽蓋於后」，並經訴願人簽名蓋章確認，又扣押帳證中，
    總帳內詳載中壢店開業裝潢、租金、招牌、廣告費、購置營業用設備（衣架、鐵
    架）及員工薪資等有關營業費用支付之日期、金額，且中壢店營收簿亦載明系爭
    期間之每日營收金額，綜上事證，原告之營業事實已至為明確。至原告主張原處
    分機關復查時難以確定該址房屋之承租情形乙節，查本案營業地址及營業事實係
    由原告於筆錄中所自承，無論該址房屋之承租人為何人均不足證實原告無營業之
    事實，是桃園縣稅捐稽徵處就扣押帳冊統計核定其違章漏稅銷售額計八、六七三
    、三五一元，並無不當，從而本案依營業稅第五十一條第一款規定追繳營業稅四
    三三、六六八元，並無不合。
參、罰鍰部分：
一、按「納稅義務人有左列情形之一者，除追繳稅款外，按所漏稅額處一倍至十倍罰
    鍰，並得停止其營業：一、未依規定申請營業登記而營業者．．」為行為時營業
    稅法第五十一條第一項第一款所明定。
二、查法務部調查局高雄市調查處於八十八年八月十日查獲原告涉嫌未依規定申請營
    業登記，卻擅自於八十八年六月十八日至八十八年八月八日間銷售貨物逃漏營業
    稅之違章情事，業如前述，桃園縣稅捐稽徵處經審酌原告違章情節，按所漏稅額
    處三倍之罰鍰計一、三○一、○○○元（計至百元止），審諸首揭規定，核無不
    合，請予維持。
　　理  由
一、按「在中華民國境內銷售貨物或勞務及進口貨物，均應依本法規定課徵營業稅。
    」、「營業稅之納稅義務人如左：一、銷售貨物或勞務之營業人。」、「有左列
    情形之一者，為營業人：一、以營利為目的之公營、私營或公私合營之事業。」
    「營業人之總機構及其他固定營業場所，應於開始營業前，分別向主管稽徵機關
    申請營業登記。」、「營業人銷售貨物或勞務，應依本法營業人開立銷售憑證時
    限表規定之時限，開立統一發票交付買受人。」、「營業人除本法另有規定外，
    不論有無銷售額，應以每二月為一期，於次期開始十五日內，填具規定格式之申
    報書，檢附退抵稅款及其他有關文件，向主管稽徵機關申報銷售額、應納或溢付
    營業稅額。其有應納營業稅額者，應先向公庫繳納後，檢同繳納收據一併申報。
    」、「營業人有左列情形之一者，主管稽徵機關得依照查得之資料，核定其銷售
    額及應納稅額並補徵之：一、．．三、未辦妥營業登記，即行開始營業．．。」
    及「納稅義務人有左列情形之一者，除追繳稅款外，按所漏稅額處一倍至十倍罰
    鍰，並得停止其營業：一、未依規定申請營業登記而營業者．．」分別為行為時
    營業稅法第一條、第二條、第六條第一款、第二十八條、第三十二條第一項前段
    、第三十五條第一項、第四十三條第一項第三款及第五十一條第一項第一款所明
    定。
二、本件原告自八十八年六月十八日起至同年八月八日止，未依規定申請營業登記，
    擅自經營成衣銷售等業務，營業額計八、六七三、三五一元，涉嫌逃漏營業稅四
    三三、六六八元，案經高雄市調處於八十八年八月十日查獲，乃移由原處分機關
    審理違章成立，核定補徵營業稅四三三、六六八元，並按所漏稅額處三倍之罰鍰
    計一、三○一、○○○元（計至百元止），經核並無不合。原告不服，主張如事
    實欄所載。本案所需審究者為原告是否有未申請營業登記，而經營成衣銷售之業
    務？
三、原告雖主張略以其在系爭期間並未於中壢市○○路二七七號擅自經營成衣買賣，
    原處分機關於未查有原告承租之資料及進出貨單、收據，係擺路邊攤之云云。惟
    查，原告於八十八年八月十日在高雄市調處製作之調查筆錄中稱「．．我自行設
    立『人行道服飾公司』於．．中壢市○○路二七七號．．設立分店．．（問：本
    處人員會同你於現場逐筆計算貴公司所屬五家分店自八十六年元月起至八十八年
    七月止之總營業額為九千一百七十四萬六千六百九十二元，你對上述數額有無意
    見？）答：該數額確係由我本人會同貴處人員參照本公司所屬五家分店自八十六
    年元月起至八十八年七月止「收入部分」計算結果，我沒有意見。」，有該調查
    筆錄附於原處分卷可參，又查扣押之總帳內詳載有中壢店開業裝潢、租金、招牌
    、廣告費、購置營業用設備（衣架、鐵架）及員工薪資等有關營業費用支付之日
    期、金額，且中壢店營收簿亦載明系爭期間之每日營收金額，原告有未依規定申
    請營業登記而營業之事實至為明確。至原告主張原處分機關復查時難以確定該址
    房屋之承租情形乙節，惟查由上開帳簿之記載，已足認原告之營業事實，不因原
    查獲機關漏未前往該址照相取證而生影響。
四、從而，本件原處分並無違誤，訴願決定予以維持，亦無不合，原告起訴意旨為無
    理由，應予駁回。
據上論結，本件原告之訴為無理由，爰依行政訴訟法第九十八條第三項前段，判決如
主文。
中　　　華　　　民　　　國　　九十三　　年　　 十一 　　月　　　三　　　日
                            臺北高等行政法院第五庭
                                             審判長法官   張瓊文
                                                   法官   劉介中
                                                   法官   黃清光
右為正本係照原本作成。
如不服本判決，應於送達後二十日內，向本院提出上訴狀並表明上訴理由，如於本判
決宣示後送達前提起上訴者，應於判決送達後二十日內補提上訴理由書（須按他造人
數附繕本）。
中　　　華　　　民　　　國　　九十三　　年　　 十一 　　月　　　三　　　日
            　　　　　　　　　　　　　　  　      書記官  楊子鋒
